【裁判字號】    92,訴,1007
【裁判日期】    920630
【裁判案由】    毒品危害防制條例
【裁判全文】
臺灣板橋地方法院刑事判決                      九十二年度訴字第一００七號
    公  訴  人  臺灣板橋地方法院檢察署檢察官
    被      告  甲○○
右列被告因違反毒品危害防制條例案件，經檢察官提起公訴（九十二年度毒偵字第八
九八號）及移
    主  文
甲○○連續施用第一級毒品，累犯，處有期徒刑捌月。
    事  實
一、甲○○曾於民國八十四年間，因違反麻醉藥品管理條例案件，經本院判處有期徒
    刑月，如易科罰金以佰元折算壹日，緩刑年確定；八十五年、八十六年間
    ，又因違反麻醉藥品管理條例案件、違反藥事法案件、竊盜案件（二件），經臺
    灣高等法院、本院分別判處有期徒刑陸月、陸月、月、陸月確定，嗣經裁定定
    應執行刑有期徒刑壹年陸月確定；其上開緩刑亦經撤銷，該壹年陸月及月之有
    期徒刑經付執行及接續執行，八十七年五月二十九日縮刑假釋出監，八十七年十
    一月七日假釋期滿執行完畢。
二、甲○○於八十七年間，因違反毒品危害防制條例案件，經臺灣板橋地方法院檢察
    署檢察官依毒品危害防制條例規定提出聲請，本院以八十七年度毒聲字第二六九
    ０號裁定，送勒戒處所觀察、勒戒，經勒戒結果，被判定無繼續施用毒品傾向，
    經同署檢察官於八十七年十一月九日為不起訴處分確定（八十七年度偵緝字第一
    ０六七號）。八十八年間，其又因違反毒品危害防制條例案件，經同署檢察官依
    毒品危害防制條例規定提出聲請，本院以八十八年度毒聲字第三０九一號裁定，
    送勒戒處所觀察、勒戒，經勒戒結果，被判定有繼續施用毒品傾向，經本院依同
    署檢察官之聲請，以八十八年度毒聲字第三四四三號裁定，令入戒治處所施以強
    制戒治壹年確定，甲○○並因上揭八十八年間之違反毒品危害防制條例案件，經
    本院於八十八年九月三十日，以八十八年度易字第三四七一號判決，判處有期徒
    刑陸月，如易科罰金以佰元折算壹日，嗣經臺灣高等法院駁回其上訴而確定，
    八十九年七月七日執行完畢。
三、甲○○猶不知悛悔，明知毒品海洛因屬毒品危害防制條例規定禁止持有、施用之
    第一級毒品（下簡稱：海洛因），竟基於施用海洛因之概括犯意，於九十一年十
    月八日十四時四十分許之前二十三小時四十分內某時點，及於九十二年五月十二
    日二十二時五十五分許之前十九小時五十五分某時點，各在某地點，先後施用海
    洛因二次。
四、九十一年十月八日十四時四十分許，在臺北縣三重市○○路○段九九號四樓，為
    警查獲與甲○○同行之張憶文持有海洛因、安非他命等物，因甲○○亦同涉嫌違
    反毒品危害防制條例案件，在甲○○同意下，經警於同日十六時許至十七時許之
    警詢中採取其尿液，送鑑定結果，證實呈嗎啡陽性反應。嗣於九十二年五月十二
    日二十二時五十五分許，在臺北縣永和市○○街一０五巷四號五樓，甲○○因係
    違反毒品危害防制條例案件之通緝犯，為警逮捕，並於該址扣得張憶文等人所有
    之海洛因等物，甲○○因涉嫌違反毒品危害防制條例案件，在甲○○同意下，經
    警於九十二年五月十三日凌晨五時許之警詢中採取其尿液，送鑑定結果，證實呈
    嗎啡陽性反應。
五、案經臺北縣政府警察局新莊分局、永和分局分別報由臺灣板橋地方法院檢察署檢
    察官偵查起訴及移送併辦。
    理  由
一、訊據被告甲○○矢口否認有施用海洛因之犯行，辯稱：我沒有用海洛因，扣案的
    海洛因是張憶文等人所有，是她及何國華等人在用，我不知為何尿液有海洛因反
    應，朋友有用香煙吸海洛因，說不定有吸到云云。經查：
    (一)被告於九十一年十月八日十四時四十分許為警查獲，經警於同日十六時許至十
      七時許之警詢中採取之尿液，九十二年五月十二日二十二時五十五分許為警查
      獲，經警於同年月十三日凌晨五時許之警詢中採取之尿液，分別送經行政院衛
      生署認可之臺灣檢驗科技股份有限公司，利用ＥＩＡ酵素免疫分析法初步檢驗
      ，並以ＧＣ／ＭＳ氣相層析質譜儀法確認檢驗，鑑驗結果，均確呈嗎啡（鴉片
      類）陽性反應等事實，有上開公司濫用藥物尿液檢驗報告二份附卷足憑。
    (二)上開鑑定報告，均已證明被告該二次尿液確呈嗎啡陽性反應。被告雖以是吸到
      二手煙云云為辯解。惟查就於吸食煙毒者之旁，同時吸入該吸食者燃燒之藥物
      所排出之氣體，能否在尿液中被檢出煙毒反應一事，經法務部調查局函覆結果
      為：若非共處於空間狹小之密閉，並故意大量吸入該氣體，應不致於尿液中代
      謝出煙毒反應，有該局八十二年十月一日陸(一)八二０九二七一二號函敘明斯
      旨明確。又查據行政院國軍退除役官兵輔導委員會臺北榮民總醫院八十三年三
      月一日北總內字第一三五號函略稱：「煙毒及安非他命檢驗之步驟主要分為
      『篩檢』與『確認』，以螢光偏極免疫學分析法、薄層分析法篩檢，都可能有
      干擾因素，造成假陽性反應（即會有服用安非他命或嗎啡以外的藥，但尿液中
      卻出現安非他命或嗎啡反應之情形）、或假陰性反應（即有服用安非他命或嗎
      啡，但尿液中卻無安非他命或嗎啡反應之情形）；又上開篩檢方法之錯鋘百分
      率並非一固定值，而是在不同之條件下有不同之錯誤百分比，但如以氣相層析
      質譜儀分析法做確認，則應不會有假陽性反應；亦即任何在初步篩檢中得到陽
      性反應者，應以氣相層析質譜儀做最後確認，才算完成煙毒檢驗工作；綜合論
      之，任何篩檢方法都可能有發生錯誤之情形，故司法判決上，應以氣相層析質
      譜儀之結果做為依據」等語。本案被告上開二次尿液既經合格之檢驗單位以精
      密之氣相層析質譜儀法確認均有嗎啡陽性反應，則被告在上揭採尿時間之前應
      皆有施用與嗎啡有關毒品之行為，應堪以認定。
    (三)再查海洛因經注射或吸入人體後，約百分之八十於二十四小時內自尿中排出，
      一般而言，尿液中能否驗出嗎啡陽性反應與其投與量、投與途徑、採尿時間、
      個人體質及檢測方法之靈敏度有關，國外曾有文獻報導注射六毫克之海洛因鹽
      酸鹽，其代謝物嗎啡之平均可檢出時限約為二十六小時等情，業經行政院衛生
      署藥物食品檢驗局八十一年九月八日藥檢壹字第八一一四八八五號函述明此
      旨綦詳。被告於九十一年十月八日十四時四十分許為警查獲，至同日十六時許
      至十七時許之警詢中經採取尿液之時間，及九十二年五月十二日二十二時五十
      五分許為警查獲，至同年月十三日凌晨五時許之警詢中經採取尿液之時間，均
      屬被告為警拘束自由之期間，在此時間內被告當不可能有施用毒品之機會，扣
      除此等約二小時二十分、六小時五分之時間，本於證明被告該二次尿液有嗎啡
      陽性反應之鑑定報告，足見被告應係於第一次被查獲之九十一年十月八日十四
      時四十分許之前二十三小時四十分內某時點，及第二次被查獲之九十二年五月
      十二日二十二時五十五分許之前十九小時五十五分內之某時點，分別在某處，
      各施用與嗎啡有關之毒品一次。再參諸海洛因於人體內會代謝成嗎啡，因此涉
      嫌海洛因之吸食者係檢驗其尿液中之嗎啡反應等情，此為本院職務上已知之事
      實，並經行政院衛生署藥物食品檢驗局上開函文敘明，復觀以目前常見施用之
      毒品皆係海洛因，甚少或甚至未見有施用鴉片或嗎啡者之常情，則被告所施用
      之毒品係為海洛因之事實，亦應堪以認定。
    (四)綜上，本件事證明確，被告否認有施用海洛因犯行之辯解，尚不足採，其施用
      海洛因之犯行，洵堪認定。
二、按海洛因屬於毒品危害防制條例第二條第二項第一款規定之第一級毒品。核被告
    施用海洛因之行為，均係犯毒品危害防制條例第十條第一項之施用第一級毒品罪
    。被告先後二次施用海洛因犯行，觸犯犯罪構成要件相同之罪名，顯係基於概括
    犯意反覆實施，為連續犯，依刑法連續犯之規定論以一罪。被告施用海洛因時之
    持有海洛因行為，為高度之施用行為所吸收，不另論罪。公訴人起訴事實雖僅論
    及被告於九十一年十月八日十六時許往前回溯二十六小時內某時點之一次施用海
    洛因之犯行，惟被告第二次之施用海洛因犯行，與原起訴之被告該次施用海洛因
    行為，既有連續犯之裁判上一罪關係，為起訴效力所及，本院自應一併審判。查
    被告曾於八十四年間，因違反麻醉藥品管理條例案件，經本院判處有期徒刑月
    ，如易科罰金以佰元折算壹日，緩刑年確定；八十五年間，因違反麻醉藥品
    管理條例案件、違反藥事法案件、竊盜案件（二件），經臺灣高等法院、本院分
    別判處有期徒刑陸月、陸月、月、陸月確定，嗣經裁定定應執行刑有期徒刑壹
    年陸月確定；其上開緩刑亦經撤銷，該壹年陸月及月之有期徒刑經付執行及接
    續執行，八十七年五月二十九日縮刑假釋出監，八十七年十一月七日假釋期滿執
    行完畢；八十八年間，又因違反毒品危害防制條例案件，經本院判處有期徒刑陸
    月，如易科罰金以佰元折算壹日，嗣經臺灣高等法院駁回其上訴而確定，八十
    九年七月七日執行完畢，有臺灣高等法院被告全國前案紀錄表、臺灣板橋地方法
    院檢察署刑案資料查註紀錄表各一份在卷可考，五年以內再犯有期徒刑以上之本
    罪，為累犯，依刑法累犯之規定，加重其刑。茲審酌被告有事實欄二所載之違反
    毒品危害防制條例案件前科，先經送勒戒處所觀察、勒戒，經勒戒結果，因無繼
    續施用毒品傾向，經檢察官為不起訴處分確定，嗣又因犯違反毒品危害防制條例
    案件，被判定有繼續施用毒品傾向，經本院先後裁定強制戒治及處有期徒刑陸月
    確定，皆經執行完畢，有臺灣高等法院被告全國前案紀錄表、臺灣板橋地方法院
    檢察署刑案資料查註紀錄表各一份在卷可證，猶不知悛悔，再為本案犯罪，及被
    告本件犯罪屬自損犯性質，有證據者僅二次等一切情狀，量處如主文所示之刑。
三、末按沒收係附隨於主刑，必該沒收物品與其所宣告主刑，具有關連性，方能諭知
    沒收（最高法院八十七年度臺上字第一六七八號判決意旨參照）。查警察先後二
    次查獲本件被告與案外人張憶文，及被告與案外人張憶文、何國華、王琬華等人
    時，固扣得海洛因一包、安非他命十八包、注射針筒一支、止血帶、吸管二支（
    以上為第一次被查獲時）、海洛因二包、殘渣袋、吸食器二組、研磨器一組、注
    射針筒十二支（以上為第二次被查獲時），惟其中安非他命及吸食器與被告本案
    犯行無關連性（被告另犯施用第二級毒品安非他命罪，業經本院於九十二年二月
    十二日以九十二年度板簡字第一一六號判決，判處有期徒刑陸月，如易科罰金以
    佰元折算壹日確定），海洛因及其他與施用海洛因有關之物，被告自警詢至本
    院審判時，自始否認其曾持有、使用該等物品，而案外人張憶文、何國華於警詢
    及偵查中各自承認上揭海洛因及與施用海洛因有關之物，分別為其二人所有，有
    警詢及偵查筆錄在卷可查。則扣案之海洛因及與施用海洛因有關之物，尚無證據
    證明與被告本件所為之施用海洛因犯罪，有關連性，揆諸前揭說明，尚不得於本
    件判決宣告沒收，應由檢察官另行處理，附此敘明。
據上論斷，應依刑事訴訟法第二百九十九條第一項前段，毒品危害防制條例第十條第
一項，刑法第十一條前段、第五十六條、第四十七條，判決如主文。
本案經檢察官李吉祥到庭執行職務。
中        華        民        國      九十二    年    六    月    三十  日
                                        臺灣板橋地方法院刑事第四庭
                                          法  官    王復生
右正本證明與原本無異。
如不服本判決，應於判決送達後十日內向本院提出上訴狀 (應附繕本) ，上訴於
臺灣高等法院。
                                          書記官    黃美雲
中        華        民        國      九十二    年    六    月    三十  日
附錄本案論罪科刑法條全文
毒品危害防制條例第十條：
施用第一級毒品者，處六月以上五年以下有期徒刑。
施用第二級毒品者，處三年以下有期徒刑。


司法院資訊處製作；財團法人民間司法改革基金會備份。
